【裁判字號】    97,消債更,442
【裁判日期】    970618
【裁判案由】    更生事件
【裁判全文】
臺灣臺南地方法院民事裁定           97年度消債更字第442號
債  務  人  甲○○
                        2巷6.
代  理  人  徐豐益律師
上列當事人因消費者債務清理事件聲請更生及保全處分，本院裁
定如下：
    主  文
更生及保全處分之聲請均駁回。
聲請程序費用由聲請人負擔。
    理  由
一、按自債務人提出協商請求之翌日起逾三十日不開始協商，或
    自開始協商之翌日起逾九十日協商不成立，債務人得逕向法
    院聲請更生或清算，消費者債務清理條例第153條定有明文
    。又聲請更生或清算不合程式或不備其他要件者，法院應以
    裁定駁回之，但其情形可以補正者，法院應定期間先命補正
    ，復為同條例第8條所明定。
二、聲請意旨略以：聲請人有不能清償之情事，且有鈞院97年度
    執字第24036號強制執行事件現正繫屬於鈞院中，聲請人前
    於民國97年4月30日依消費者債務清理條例施行細則第44條
    規定，發函要求執行債權人大眾商業銀行股份有限公司於文
    到7日內表明是否同意延緩執行，該行於97年5月2日收受上
    開函文後，至今仍未答覆聲請人，依前述消費者債務清理條
    例第44條規定，本件已視為協商不成立。又聲請人亦曾於97
    年5月19日以雙掛號寄出協商函，依消費者債務清理條例第
    141條第1項規定及消費者債務清理條例施行細則第43條規定
    ，提出債權人清冊，以書面向最大債權銀行花旗（臺灣）商
    業銀行股份有限公司請求債務協商並表明共同協商之意旨，
    惟未獲該行回覆，顯已符合消費者債務清理條例第153條之
    規定，爰聲請准予更生，又聲請人有前述強制執行事件繫屬
    於鈞院中，為使全體債權人平均受償，請求為保全處分云云
    。
三、按消費者債務清理條例第151條第1項所定之前置協商程序，
    其立法意旨係因更生或清算程序乃債務清理之最後手段，於
    債務人無法與債權人協商時，始適用更生或清算程序清理其
    債務。又消費者債務清理條例施行細則第44條之立法說明亦
    載明：為使債務協商機制不致因債權金融機構聲請或繼續強
    制執行程序而落空，債務人依本條例第151條第1項規定請求
    協商債務清償方案後，任一債權金融機構於協商期間內對其
    財產聲請強制執行；或債權金融機構於債務人請求協商前已
    聲請法院開始強制行程序，而不同意延緩執行者，均視為協
    商不成立，俾利債務人得儘速向法院聲請更生或清算。亦即
    債權金融機構於債務人提出協商請求後，若仍聲請強制執行
    或不同意延緩執行者，顯無協商意願，始得視為協商不成立
    ，若債務人自始未曾依本條例第151條第1項提出債權人清冊
    ，以書面向最大債權金融機構請求協商債務清償方案，並表
    明共同協商之意旨請求協商或未曾將已請求協商之意旨通知
    執行中之債權金融機構，則該債權金融機構無法知悉已有協
    商之請求並據以判斷是否參與協商或同意延緩執行。且若債
    務人無庸依本條例第151條第1項所定之協商前置機制，即得
    要求執行中之任一債權金融機構延緩執行，並以債權金融機
    構不同意延緩或未予答覆為由，即視為協商不成立，並據以
    請求更生，則無異以延緩執行為手段，而規避本條例第151
    條第1項所定之協商前置程序，此顯非本條例施行細則第44
    條之制定原意。
四、本件聲請人於97年6月10日具狀聲請更生，並主張曾於97年4
    月30日依消費者債務清理條例施行細則第44條之規定，發函
    要求執行債權人大眾商業銀行股份有限公司於文到7日內表
    明是否同意延緩執行，該行於97年5月2日收受上開函文後並
    未答覆聲請人，依前述消費者債務清理條例第44條之規定，
    本件已視為協商不成立云云，然依聲請人提出之證據觀之，
    聲請人於97年4月30日發律師函予大眾商業銀行股份有限公
    司時，該函僅援引法條規定表示「請貴金融機構於首開期間
    表明是否同意延緩上述強制執行事件之執行，以利債務清理
    」，並未表明其業已向其他債權金融機構或向大眾商業銀行
    股份有限公司請求開始債務協商之意旨，則大眾商業銀行股
    份有限公司於收受上開函文後，自無從得悉聲請人發函目的
    究竟僅係為逃避債務拖延執行程序，抑或係因有協商誠意而
    請求延緩執行，是聲請人以其業已符合消費者債務清理條例
    施行細則第44條之規定聲請更生云云，難謂適法。本院於97
    年6月11日以裁定命聲請人補提「曾提出債權人清冊，以書
    面向最大債權金融機構請求協商債務清償方案，並表明共同
    協商之意旨」之書面資料，聲請人雖於97年6月16日具狀表
    示：聲請人曾於97年5月19日發函向最大債權銀行花旗（臺
    灣）商業銀行股份有限公司請求債務協商並表明共同協商之
    意旨，惟未獲該行回覆云云，然依聲請人提出之證據觀之，
    聲請人於97年4月28日向財團法人金融機構聯合徵信中心申
    請取得個人信用報告回覆書時，其未曾參與銀行公會債務協
    商（見財團法人金融機構聯合徵信中心個人信用報告回覆書
    ），而其於97年5月19日發函花旗（臺灣）商業銀行股份有
    限公司，經該公司於97年5月20日收受後，聲請人竟於尚未
    逾30日之期間即97年6月10日即提出本件更生聲請，顯與消
    費者債務清理條例第153條之規定不合。綜上所述，本件更
    生之聲請不合程式，應予駁回，又其更生之聲請既經駁回，
    其保全處分之聲請，即無必要，應併予駁回。爰裁定如主文
    。
中    華    民    國    97    年    6     月    18    日
                        民事第三庭  法  官  張婷妮
以上正本證明與原本無異。
如不服本裁定，應於裁定送達後10日內，以書狀向本院提出抗告
，並繳納抗告費新臺幣1千元。
中    華    民    國    97    年    6     月    18    日
                                    書記官  楊建新


司法院資訊處製作；財團法人民間司法改革基金會備份。
